臺灣高雄地方法院刑事判決　　　　　　　　96年度訴字第36號
公　訴　人　臺灣高雄地方法院檢察署檢察官
被　　　告　甲○○
　　　　　　　　　　　8號
　　　　　　　　　　（現於臺灣高雄監獄另案執行中）
上列被告因違反毒品危害防制條例案件，經檢察官提起公訴（95
年度毒偵字第7116號），本院判決如下：
    主  文
本件免訴。
    理  由
一、公訴意旨略以：被告甲○○基於施用第一級毒品之犯意，於
    民國95年8 月17日10時許、95年9 月19日上午8 時許，在高
    雄縣梓官鄉○○村○○○路90巷49之8 號，分別施用第一級
    毒品海洛因各1 次，嗣分別於95年8 月17日下午15時30分許
    、95年9 月19日下午5 時許，為警查獲，並扣得第一級毒品
    海洛因2 包（檢驗前淨重0.074 公克、檢驗後淨重0.046 公
    克；檢驗前淨重0.062 公克、檢驗後淨重0.037 公克），採
    尿送驗後，均呈現嗎啡陽性反應，因認被告涉犯毒品危害防
    制條例第10條第1 項之施用第一級毒品罪嫌。
二、按案件曾經判決確定者，應諭知免訴之判決，並得不經言詞
    辯論為之，刑事訴訟法第302 條第1 款、第307 條分別定有
    明文。此項訴訟法上所稱之一事不再理原則，關於實質上一
    罪或裁判上一罪，均有其適用，而集合犯係實質上一罪，若
    集合犯之一部分犯罪事實曾經判決確定，其效力當然及於全
    部，倘檢察官復就集合犯其他部分之犯罪事實，重行起訴，
    自應諭知免訴之判決（最高法院著有60年臺非字第77號判例
    及91年度台上字第3386號判決可資參照）。又裁判如經宣示
    者，於宣示時對外發生效力，而經宣示之判決，於最後審理
    事實法院宣示判決後始行發生之事實，既非該法院所得審判
    ，即為該案之判決效力所不及，其既判力對於時間效力之範
    圍，自應以最後審理事實法院之宣示判決日為判斷之標準。
    次按，刑事法若干犯罪行為態樣，本質上即具有反覆、延續
    實行之特質，則行為人若基於單一犯意，在密切接近之一定
    時、地，持續實行之多次該等犯罪行為，而依社會通念，於
    客觀上認為符合一個反覆、延續性之行為概念者，於刑法評
    價上，即應僅成立一罪，學理上所稱「集合犯」即屬之。另
    判斷何種構成要件行為，可認符合上述概念，首先固應藉助
    文義解釋，惟當法條文義有所不明時，則須探究該犯罪處罰
    規範之目的為解釋，並參酌一般犯罪典型之實施型態予以綜
    合判斷。又並非所有構成要件之行為具有反覆實施之特質，
    即當然成立集合犯，而得評價為一罪，仍須行為人係基於單
    一犯意，在密切接近之一定時、地，持續實行之多次犯罪行
    為，而依社會客觀通念，認為符合一個反覆、延續性之行為
    概念，始得評價為一罪。因此，行為人之數次犯罪行為，在
    主觀上如係分別起意，或客觀上非係利用同一機會為之，在
    評價上即應成立數罪。由於毒品本具成癮性（毒品危害防制
    條例第2 條第1 項參照），施用者一經上癮，即難戒斷，在
    其主觀依賴毒品之心理下，須持續、密接施用毒品以解癮，
    再犯率高，否則難以承受毒癮發作之痛苦，是施用毒品行為
    ，本質上具有反覆實施之行為特性，得成立集合犯甚明。
三、經查，被告於95年7 月20日下午1 時許，在其位於高雄縣梓
    官鄉○○村○○○路90巷49之8 號住處，以將第一級海洛因
    摻水稀釋放入注射針筒內施打之方式，施用第一級毒品海洛
    因1 次，嗣於95年7 月20日15時20分許，為警查獲，因而犯
    毒品危害防制條例第10條第1 項之施用第一級毒品罪，業經
    臺灣高雄地方法院於95年11月30日，以95年度訴字第3114號
    判決，判處有期徒刑7 月，並於96年1 月15日確定等情，有
    該案判決書及臺灣高等法院被告前案紀錄表在卷可按。則檢
    察官起訴所認定之被告涉犯本案犯罪事實，與被告前開判決
    確定之犯罪事實，均為毒品危害防制條例第10條第1 項之施
    用第一級毒品罪，而本案之犯罪時間，又係在前開判決已判
    決確定之犯罪事實後約1 、2 月餘，再參以被告於本院審理
    中自承：伊於95年6 月8 日間假釋出監後，隨即開始施用海
    洛因，直至96年2 月1 日入監獄服刑為止，施用頻率約每日
    施用3 、4 次，期間雖為警查獲過，但因毒癮戒不掉，所以
    還是持續施用等語（參本院95年4 月4 日審判程序筆錄），
    則其此段期間施用毒品之間隔甚短，顯係於密切接近之時間
    內多次施用毒品，地點亦相同，主觀上當係基於單一犯意，
    而為該等多次施用第一級毒品海洛因犯行，揆諸上開說明，
    其於95年6 月8 日起至96年2 月1 日入監前，多次施用第一
    級毒品海洛因犯行，應依集合犯論以一罪。從而，本案起訴
    之犯罪事實之犯罪時間，既於本院95年度訴字第3114號判決
    宣示之前，自為該確定判決之效力所及。依據前揭說明，爰
    不經言詞辯論，逕為諭知免訴之判決。
四、至檢察官就本件扣案之第一級毒品海洛因2 包，請求宣告沒
    收銷燬部分。查檢察官前開請求係附隨於起訴書，且係基於
    毒品危害防制條例第18條第1 項前段規定，而為宣告沒收銷
    燬之請求，並未說明係單獨聲請宣告沒收銷燬之意旨，有該
    起訴書在卷可按，是前揭聲請，係以本件被告犯行經法院認
    定有罪時，促請法院併為宣告沒收銷燬之發動，尚難認係單
    獨聲請宣告沒收銷燬之請求，基於無主刑即無從刑之主從不
    可分關係，及無訴即無裁判之不告不理原則，本件扣案之上
    開物品，應另由檢察官依法處理，附此敘明。
五、本件起訴部分既應判決免訴，則檢察官移送併辦部分（95年
    度毒偵緝字第589 號）與起訴部分即無審判不可分之關係，
    未經起訴，本院不得加以審理，此部分應退由檢察官另行依
    法處理，附此敘明。
據上論斷，應依刑事訴訟法第302 條第1 款、第307 條判決如主
文。
中　　華　　民　　國　　96　　年　　4 　　月　　11　　日
                  刑事第十一庭  審判長法　官  何秀燕
                                      法  官  林揚奇
                                      法  官  吳金芳
以上正本證明與原本無異。
如不服本判決，應於判決送達後10日內，向本院提出上訴狀。
中　　華　　民　　國　　96　　年　　4 　　月　　14　　日
                                      書記官  周美
